【裁判字號】    97,再抗,8
【裁判日期】    970630
【裁判案由】    確認遺產管理人資格不存在
【裁判全文】
臺灣高等法院臺南分院民事裁定           97年度再抗字第8號
再審聲請人  甲○○
再審相對人  乙○○
上列當事人間確認遺產管理人資格不存在事件，再審聲請人對於
中華民國96年3月3日、96年11月30日本院96年度抗字第52號、中
華民國97年4月29日本院97年度再抗字第3號確定裁定聲請再審，
本院裁定如下：
    主  文
再審之聲請駁回。
再審聲請費用由再審聲請人負擔。
    理  由
一、再審聲請意旨略以：
  (一)按臺灣高等法院台南分院96年度抗字第52號、97年度再抗字
    第3 號裁定均略以「經查再審聲請人係對本院聲請訴訟救助
    ，聲請選任律師為其訴訟代理人，然未提出可使法院信其主
    張為真實並能即時調查之證據以釋明，原法院復以裁定命其
    補正律師之委任書，聲請人於同年7月26日再具狀聲請訴訟
    救助，雖提出重大傷病卡、榮民總醫院醫囑申請單、南華大
    學及永年高中學費繳款單影本，仍無從釋明其為無資力而無
    法委任律師為其訴訟代理人，其聲請自無由准許。」而最高
    法院97年度台抗字第71號民事裁定亦同認此事實而駁回云云
    。惟查：上開證明文件包括重大傷病卡、繳費單據均足證明
    聲請人已無謀生能力，且必須負擔龐大家計費用，已足以釋
    明聲請人有訴訟救助之必要，原裁定未查，自有民事訴訟法
    第五百零七條適用同法第四百九十六條第一項第一款及第十
    三款規定再審之事由存在，故依法請求廢棄原裁定，再查原
    裁定駁回訴訟救助選任律師之聲請後，未再命聲請人補正與
    否，且未於裁定載明相關理由，顯有適用法規之錯誤，故依
    法再抗告最高法院，然最高法院並未注意及此事實之部分，
    應為原法院必須依職權調查之部分。
  (二)末者訴訟救助聲請是否符合規定，法院應依職權調查，而聲
    請人提出之證據是否為可予釋明之證據而有未盡明確之處，
    即應依職權為調查，非可盡依未釋明而駁回訴訟救助聲請人
    之聲請，揆之上開所陳，自有違誤。聲請人於原法院所提出
    之重大傷病卡、繳費單據均已附卷作為即時釋明之證據，倘
    有未足尚應命聲請人補正或依職權調閱聲請人財產所得電子
    網路資料亦可為即時之查明，但原裁定未依此而為，即率為
    駁回之裁定，顯有法律適用之錯誤，而有提起再審之訴之適
    用
二、原裁定意旨係以：
  (一)再審聲請人前為台灣雲林地方法院94年度家訴字第7 號判決
    後（該案之原告即本件再審聲請人甲○○，被告為再審相對
    人乙○○，訴之聲明請求確認被告乙○○對於程金魁之遺產
    管理人資格不存在，該案判決原告之訴駁回）、再審聲請人
    甲○○提起上訴，於本院94年度家上字第68號民國（下同）
    94年9月15 日行言詞辯論時撤回上訴，而告確定等事實，業
    據本院依職權調取上開卷宗核閱無訛。嗣再審聲請人向台灣
    雲林地方法院聲請再審，經台灣雲林地方法院以95年度家再
    字第3 號裁定駁回，再審聲請人不服提起抗告，復經本院於
    96年3月3日96年度抗字第52號裁定以：再審聲請人就台灣雲
    林地方法院94年度家訴字第7 號確定判決所提起之再審之訴
    已逾30日之法定不變期間，台灣雲林地方法院95年度家再字
    第3 號裁定駁回再審聲請人之再審之訴，並無不合等語，而
    裁定駁回其抗告在案。再審聲請人對上開裁定提起再抗告，
    茲因再審聲請人未依法委任律師即提起本件再抗告程序，再
    審聲請人乃於96年3月16 日向最高法院聲請訴訟救助，聲請
    選任律師為其訴訟代理人，業經最高法院於96年6月14 日以
    96年度台聲字第356號裁定駁回確定。嗣經本院於96年7月20
    日裁定命再審聲請人限期10日內補正委任律師，再審聲請人
    嗣於96年7月27 日再向最高法院聲請訴訟救助，聲請選任律
    師為其訴訟代理人，惟亦經最高法院96年10月18日以96年度
    台聲字第745 號以再審聲請人未提出足資釋明其為無資力之
    證據為由裁定駁回確定。本院乃於96年11月30日96年度抗字
    第52號裁定以再審聲請人迄未補正委任律師為由而駁回其再
    抗告，再審聲請人又向最高法院提起抗告，經最高法院於97
    年2月14日以97年度台抗字第71 號裁定駁回其抗告而告確定
    。
  (二)再審聲請人係對本院96年度抗字第52號確定裁定向本院聲請
    再審，惟經審究本件再審聲請意旨，主要係為不服96年6 月
    14日最高法院96年度台聲字第356號裁定、96年10月18日最
    高法院96年度台聲字第745號裁定駁回其聲請訴訟救助，核
    與96年3月3日、96年11月30日本院96年度抗字第52號裁定內
    容無涉，且據再審聲請人提出之再審訴狀理由觀之，再審聲
    請人並未具體表明對本院96年度抗字第52號確定裁定有何再
    審事由，依首揭最高法院決議及判例意旨，本件聲請再審為
    不合法為由，而予駁回。
三、按「再審之訴，應於三十日之不變期間內提起」、「前項期
    間自判決確定時起算，判決於送達前確定者，自送達時起算
    ；其再審之理由發生或知悉在後者，均自知悉時起算。」民
    事訴訟法第五百條第一項、第二項定有明文，依同法第五百
    零七條規定，於再審之聲請亦得準用。經查：本件再審聲請
    人不服本院96年度抗字第52號裁定，於96年12月13日向最高
    法院對該裁定提起抗告，經最高法院97年2月14日97 年度台
    抗字第71號裁定駁回其抗告，該裁定正本並於97年3月4日送
    達再審聲請人。依前揭規定，再審聲請人至遲應於97年3 月
    11日收受本院96年度抗字第52號確定裁定後30日之不變期間
    內即97年4月3日前向本院聲請再審，惟再審聲請人遲至97年
    5月12日始對本院上開96年抗字第52 號確定裁定聲請本件再
    審，此業經本院依職權調閱上開卷宗核閱無誤，並有送達證
    書、再審聲請狀附本院卷可稽。則聲請人就本院96年度抗字
    第52號裁定所為再審之聲請，顯已逾30 日之法定不變期間，
    此部分再審之聲請，為不合法，應予駁回。
四、次按「聲請再審，應依民事訴訟法第五百零七條準用第五百
    零一條第一項第四款規定，表明再審理由及關於再審理由並
    遵守不變期間之證據，此為必須具備之程式。又所謂表明再
    審理由，必須指明確定裁定有如何合於法定再審事由之具體
    情事始為相當。倘僅泛言有何條款之再審事由，而無具體情
    事者，仍難謂已合法表明再審事由。既未合法表明再審事由
    即為無再審之事由，性質上無庸命其補正」（最高法院61年
    度台再字第137 號判例意旨參照）。查再審聲請人另對本院
    97年4月29日97年再抗字第3號裁定聲請再審，惟經本院審究
    再審聲請意旨，所持理由，均係不服最高法院96年6月14 日
    台聲字第356號、96年10月18日96年度台聲字第745號所為駁
    回其訴訟救助聲請之裁定，核與97年度再抗字第3 號裁定內
    容無涉，且據再審聲請人提出之再審訴狀理由觀之，再審聲
    請人並未具體表明對本院97年度再抗字第3 號確定裁定有何
    再審事由，依首揭最高法院判例意旨，其對本院97年度再抗
    字第3號裁定聲請再審，亦屬不合法，併予駁回。
五、據上論結，本件再審之聲請為不合法，依民事訴訟法第五百
    零七條、第五百零二條第一項、第九十五條、第七十八條，
    裁定如主文。
中    華    民    國    97    年    6    月    30    日
                  民事第三庭審判長 法  官    陳光秀
                                   法  官    曾平杉
                                   法  官    莊俊華
上為正本係照原本作成。
如對本裁定抗告，須於本裁定送達後10日內向本院提出抗告狀（
須附繕本），並應繳納抗告費新台幣1千元。
中    華    民    國    97    年    6    月    30    日
                                   書記官    謝淑玉


司法院資訊處製作；財團法人民間司法改革基金會備份。
